臺灣士林地方法院民事判決　　　　　　 92年度簡上字第225號
上　訴　人　藝術世紀有限公司
法定代理人　甲○○
訴訟代理人　丙○○
被上訴人　　開平企業有限公司
法定代理人　乙○○
訴訟代理人　謝震武律師
　　　　　　吳青峰律師
上列當事人間請求給付貨款事件，上訴人對於中華民國92年10月
31日本院內湖簡易庭92年度湖簡字第1482號第一審判決提起上訴
，本院於94年7月12日言詞辯論終結，判決如下：
    主  文
原判決關於命上訴人給付利息超過自民國92年6 月5 日起算部分
，及該部分假執行之宣告暨訴訟費用之負擔均廢棄。
上列廢棄部分，被上訴人在第一審之訴及假執行之聲請均駁回。
其餘上訴駁回。
第一、二審訴訟費用由上訴人負擔百分之九十九，餘由被上訴人
負擔。
    事實及理由
一、被上訴人主張：(一)上訴人於民國92年3 月及4 月間，分別向
    原告購買i-look海報展示架IK120 四組、鋁擠型723.3 公斤
    （計1010支）及i-look海報展示架IK-60 四組、IK-90 及IK
    120 各二十組，貨款分別為新台幣（下同）91,928元、125,
    580 元，共計217,508 元，並約定當月份貨款應於次月月底
    前給付，惟經被上訴人發函催告，上訴人迄未給付。(二)上訴
    人所交付票載發票日92年2 月28日、面額110,000 元、票號
    NK0000000 號（下稱系爭110,000 元支票）及92年5 月5 日
    、面額286,600 元、票號NK0000000 號（下稱系爭286,600
    元支票）之二紙支票，係用以清償上訴人之前積欠91年11月
    份及92年1月份之貨款共403,673元（分別為54,443元、349,
    230元，短少差額7千餘元被上訴人同意自行吸收），並非清
    償本件貨款，而之前另紙票載發票日92年2月20日面額101,0
    00元、票號NK0000000號支票（下稱系爭101,000元支票）則
    與另紙票載發票日92年1月25日、面額150,000元（票號NK00
    00000號）之支票係用以清償92年10月之貨款258,537 元，
    非清償前述91年11月之貨款；兩造業務往來已久，被上訴人
    以往即常拖欠貨款達3、4月之久，且由上訴人92年2月20日
    傳真之訂單上載有「帳款遺忘，會再補，謝謝！」之字樣，
    亦可知前述二紙支票係為清償之前之欠款，與系爭92年3月
    、4月之貨款無涉；嗣92年5月4日上訴人仍以傳真向被上訴
    人訂貨，上訴人回傳時載明「交貨日期：3月、4月貨款結清
    後10天交貨。開平92.05.06」等字樣，其後因貨款未結清乃
    未交貨，上訴人辯稱產品有瑕疵、貨款均已給付云云，均非
    實在。(三)為此，依買賣契約法律關係，提起本訴，聲明求為
    判決命上訴人應給付被上訴人217,508元，及其中91,928 元
    部分自92年5月1日起、其中125,580元部分自92年6月1日起
    ，均至清償日止，按年息百分之5計算之利息。並陳明願供
    擔保請准宣告假執行。
二、上訴人則以：(一)兩造交易往來數年，依慣例當月貨款，均於
    次月結算，同時確定應付貨款，同時交付票載發票日約在二
    個月後之支票，以到期支付貨款，嗣後不得再爭議，而上訴
    人簽發之支票均如期兌現，不曾積欠貨款。(二)92年1 月及3
    月（2 月未訂貨）貨款遲未結算，乃因被上訴人遲未扣除錯
    誤及多計算之帳單，亦未扣除不良瑕疵品及退貨之金額，被
    上訴人乃於92年5 月2 日到上訴人法定代理人家中結算，經
    兩造爭論虛報、錯誤、瑕疵退貨及現金折扣後，確定92年1
    月貨款折讓為200,000 元，連同92年3 月貨款86,600元，由
    上訴人簽發系爭286,600 元支票交付被上訴人，另92年4 月
    之貨款，則交付系爭110,000 元支票以支付，而被上訴人已
    於92年5 月6 日兌現（5 月6 日票據交換、翌日入帳戶），
    兩造既於92年5 月2 日就92年1 、3 、4 月之貨款全部結算
    完畢，被上訴人依慣例收受支票即同意結清貨款，不得事後
    反悔，否則違反誠信原則。(三)又91年11月之貨款，上訴人已
    交付發票日92年2 月20日、票號NK0000000 號、面額101,00
    0 元之支票（下稱系爭101,000 元支票）以支付，被上訴人
    亦如期兌現完畢，而91年11月支付貨款之支票金額多出約5
    萬元，係因91年10月份訂貨時，雙方言明為幫助被上訴人節
    省成本，當月即多訂貨，但貨款約5 萬元須計算於91 年11
    月份，故91年10月份貨款少付5 萬元，11月份貨款乃多加約
    5 萬元。(四)92年2 月20日傳真訂單上所謂「帳款遺忘」，係
    因被上訴人歷來均未主動將退回之瑕疵品扣款，而無法計算
    實際應付貨款，故帳款數字遺忘，並非之前之貨款遺忘，至
    於92年5 月4 日傳真之訂單，由被上訴人92 年5月6 日回傳
    之字樣，即表示上訴人已付清貨款乃同意訂貨，足證上訴人
    已清償全部貨款等語，資為抗辯。
三、本件原審對於被上訴人之請求，判決被上訴人全部勝訴，並
    依職權為假執行宣告，上訴人全部聲明不服，求為廢棄原判
    決，並駁回被上訴人在第一審之訴；被上訴人則聲明求為判
    決駁回上訴。
四、兩造不爭執之事項：
  (一)兩造間自91年1 月間，即開始有訂購海報展示架等貨品之業
    務往來，貨款均於交貨後翌月結算，至91年10間之貨款（即
    91年11月應收款），及91年12月之貨款（即92年1 月應收款
    ），上訴人均已支付無爭議。
  (二)上訴人於92年1 月、92年3 月及92年4 月亦分別向原告訂購
    海報展示架等貨品。
  (三)92年4 月21日之訂單（原審卷第13頁）、92年2 月20日之訂
    單（被上證2 號）、92年5 月4 日之訂單（被上證3 號）均
    為真正。惟92年5 月4 日訂單訂購之貨品嗣未交付。
  (四)上訴人曾交付付款人為台北銀行南港分行、票載發票日為92
    年2月20日面額101,000元、票號NK0000000號之支票予被上
    訴人以支付貨款，已於當日提示兌現。
  (五)上訴人曾交付付款人均為台北銀行南港分行，票載發票日為
    92年2月28日、面額110,000元、票號NK0000000號及發票日
    為92年5月5日、面額286,600元、票號NK0000000號之支票各
    一紙予被上訴人以支付貨款，該二紙支票均已於92年5月6日
    提示兌現。
  (六)被上訴人所開立PY00000000號、QX00000000號、RW00000000
    號、SW00000000號、SW00000000號等統一發票，均已經上訴
    人向稅捐單位申報作為進項憑證，核計營業稅銷售額與稅額
    。
  (七)被上訴人曾於92年5 月29日發律師函催告上訴人給付92年3
    月及4 月之貨款共217,508 元，上訴人於92年5 月30日收受
    催告函。
五、本件被上訴人請求上訴人給付92年3月、4月之貨款暨遲延利
    息，上訴人則以前詞置辯，是以本件之爭執要點乃在於：(一)
    兩造間92年3 月、4 月之貨款金額各為何？(二)上訴人於91年
    11月間是否曾向被上訴人訂購貨款54,443元之貨品（即91年
    12月應收款）？兩造間92年1 月之貨款（即92年2 月應收款
    ）金額為何？(三)上訴人所交付系爭110,000 元支票（NK0000
    000號）及系爭286,600元支票（NK0000000號），係用以清
    償何部份之貨款？或係協議清償全部之貨款？(四)貨款結算後
    付款期限為何？
    茲分別論述本院得心證之理由如下：
  (一)兩造間92年3月、4月之貨款金額各為何？
    被上訴人主張92年3 月、4 月之貨款金額分別為91,928元、
    125,580 元之情，業據被上訴人於原審提出與所述相符之93
    年3 月11日統一發票（SW00000000號）、92年3 月份應收帳
    款對帳單各1 張、銷貨單3 張、92年4 月25日統一發票（SW
    00000000號）、92年4 月份應受帳款對帳單、銷貨單、92年
    4 月21日訂單、託運單各1 張等為證，而上訴人於原審已於
    相當時期受合法之通知，於言詞辯論期日不到場，亦未提出
    準備書狀爭執，依民事訴訟法第280 條第3 項前段準用同條
    第1 項規定，視同自認，依同法第279 條第1 項規定，被上
    訴人自無庸再為舉證。雖上訴人於嗣後於94年4 月28日再具
    狀爭執未經簽認之銷貨單之真正，及抗辯發票係直接寄予會
    計師，未看過內容云云，惟按「自認之撤銷，除別有規定外
    ，以自認人能證明與事實不符或經他造同意者，始得為之。
    」，民事訴訟法第279 條第3 項亦有明文。查，上開SW0000
    0000號及SW00000000號二份統一發票，業經上訴人向稅捐單
    位申報作為進項憑證，核計營業稅銷售額與稅額，已如前述
    ，確屬真正，而上訴人又未能舉證證明其前揭自認確與事實
    不符，且被上訴人亦不同意其撤銷自認，是以，上訴人自不
    得再爭執上開證據之真正。是以，兩造間92年3 月、4 月之
    貨款金額分別為91,928元、125,580 元之事實，堪以認定。
  (二)上訴人於91年11月間是否曾向被上訴人訂購貨款54,443元之
    貨品（即91年12月應收款）？兩造間92年1月之貨款（即92
    年2月應收款）金額為何？
    被上訴人另主張上訴人於91年11月間訂購貨品貨款計54,443
    元（即91年12月應收款），又兩造間92年1月之貨款金額（
    即92年2月應收款）應為349,230元之情，亦據被上訴人提出
    91年11月25日之統一發票（QX00000000號）、92年1 月5 日
    之統一發票（RW00000000號）各1 張、應收帳款對帳單2 張
    、銷貨單共7 張等為證，互核相符，且經上訴人於93年4 月
    7 日本院準備程序時明確自認為真正（參見當日準備程序筆
    錄），依前述民事訴訟法第279 條第1 項規定，被上訴人亦
    無庸再為舉證。且QX00000000號及RW00000000號二份統一發
    票，亦均經上訴人向稅捐單位申報作為進項憑證，亦同前述
    ，上訴人亦未舉證其符合前揭得撤銷自認之要件，則上訴人
    亦不得再爭執此部分證據之真正。準此，被上訴人主張91年
    11 月 及92年1 月之貨款金額分別為54,443元、349,230 元
    乙節，亦堪認為真正。
  (三)上訴人所交付系爭110,000元支票（NK0000000號）及系爭28
    6,600元支票（NK0000000號），係用以清償何部份之貨款？
    或係協議清償全部之貨款？
  1.按，當事人主張有利於己之事實者，就其事實有舉證之責任
    。民法第277條前段定有明文。而主張債權因清償而消滅不
    存在者，關於清償之事實，自應由主張者負舉證之責任。本
    件上訴人抗辯系爭92年3月、4月之貨款，業已清償乙節，為
    被上訴人所否認，上訴人即應就清償之事實負舉證之責任。
  2.上訴人雖抗辯92年5月2日經兩造爭論錯誤、瑕疵退貨及現金
    折扣後，確定92年1月貨款折讓為200,000元，連同92年3月
    貨款86,600元，由上訴人簽發系爭286,600元支票交付被上
    訴人，另92年4月之貨款，則交付系爭110,000元支票以支付
    ，兩造就92年1、3、4月之貨款全部結算完畢，又91年11月
    之貨款則交付系爭101,000元支票支付云云，惟為被上訴人
    所否認，被上訴人並主張系爭101,000元支票係與另紙發票
    日92年1月25日、面額150,000元之支票用以清償92年10月之
    貨款258,537元，系爭系爭110,000元支票及系爭286,600元
    支票則用以91年11月及92年1月之貨款等情。按，關於91年
    11月、92年1月、3月、4月之貨款金額分別為54,443元、349
    ,230 元、91,928元、125,580元之事實，已如前述，經查：
  (1)就上訴人主張系爭101,000元支票係用以支付91年11月貨款
    乙節，與當月貨款54,443元之金額顯不相當，上訴人雖另主
    張係因91年10月份多訂貨，貨款約5萬元計算於91年11月份
    ，91年10月貨款少付5萬元，11月份乃多約5萬元云云，然而
    ，被上訴人主張91年10月份之貨款金額係258,537元乙節，
    亦據其提出91年10月8日之統一發票（PY00000000號）、應
    收帳款對帳單及銷貨單等為證，而如前所述，該份統一發票
    亦經上訴人向稅捐單位申報作為進項憑證，核屬真正，被上
    訴人此部分主張自堪信實。而由前述貨款金額258,537元與
    150,000 元支票金額相比對，差距達108,537 元之情以觀，
    上訴人所述91年10月貨款少付5 萬元，11月份乃多約5 萬元
    乙節，自屬有疑，至於被上訴人所主張之系爭101,000 元支
    票，連同另紙面額150,000 元，共計251,000 元，則與前述
    91年10月之貨款金額較屬相當，再者，前述91年10月貨款金
    額25 8,537元扣除另紙150,000 元支票金額後，被上訴人尚
    有108, 537元之債權未獲償，而上訴人又未舉證其交付系爭
    101,000 元支票時，已指定抵充何筆債務，則依民法第322
    條規定，應依該條各款定其抵充之債務，準此，依該條第2
    款後段規定，亦應先抵充先到期之91年10月貨款餘額108,53
    7 元為是，抵充結果已無餘額（短少差額7,537 元），自無
    從再清償91年11月之貨款。況且，上訴人92年2 月20 日 傳
    真予被上訴人之訂單，第1 項並載有「帳款遺忘，會再補，
    謝謝！」之內容，上訴人雖辯稱係帳款數字遺忘，非貨款遺
    忘云云，然而，依上開文意內容，顯然上訴人在此之前尚有
    未給付之應付帳款無疑，再以傳真訂單之92年2 月20日而言
    ，92年1 月之貨款結算期限仍未屆滿（應至2 月底），而91
    年12月之貨款已支付乃兩造所不爭執，是以上開訂單所指遺
    忘之帳款應屬91年11月尚未給付之貨款為是。此外，上訴人
    就其主張系爭101,000 元支票係用以支付91年11月貨款乙節
    ，又未能舉證以明，其此部分主張自難認為真正。承此，91
    年11月之貨款54,443元，並未因上訴人交付系爭101,000 元
    支票而清償消滅之情，堪以認定。
  (2)至於上訴人就其抗辯兩造協議扣除瑕疵及現金折扣，92年1
    月貨款金額折讓為200,000元、92年3月貨款確定為86,600元
    ，以系爭286,600 元支票支付，另92年4月之貨款則以系爭
    110,000元支票支付乙節，雖以被上訴人收受支票，即同意
    結清貨款云云為據，然此究屬片面推論之詞，被上訴人既否
    認有前述瑕疵退貨等折讓金額之情，上訴人自應舉證以明。
    上訴人雖又謂92年5月4日之訂單，由上訴人92年5月6日回傳
    之字樣「交貨日期：3月、4月貨款結清後10天交貨。」，表
    示已付清貨款同意訂貨云云，然為被上訴人所否認，而以上
    開文字內容觀之，顯屬附條件之承諾，形式上尚無從認定確
    係肯認3月、4月貨款支票已支付之旨意，況且，如前所述，
    該份訂單訂購之貨品嗣未交付，衡情，若果前述92年3月、4
    月之貨款均已結算清償，被上訴人實無不交付該訂單貨品之
    理，是以上訴人此部分論據亦不足憑採。而被上訴人主張系
    爭110,000元支票及系爭286,600元支票係用以清償91年11月
    及92年1月份之貨款共403,673元（差額7,073元自行吸收）
    等情，其支票面額與貨款金額相近。再者，上訴人91年11月
    之貨款債務54,443元，並未因其交付系爭101,000元支票而
    清償消滅，已如前述，則於92年5月2日上訴人交付系爭286,
    600元支票及系爭110,000元支票之時，上訴人尚有91年11月
    貨款54,443元及92年1月貨款349,230元等二筆已屆期之債務
    （前述91年10月短少差額7,537元，被上訴人未主張，應屬
    拋棄權利），而上訴人又未能舉證證明其交付上開二紙支票
    時，已指定其應抵充之債務，則依民法第322條規定，亦應
    依序抵充前述91年11月及92年1月之貨款，抵充結果，亦已
    無餘額（被上訴人亦拋棄短少差額7,073元之權利），而無
    從清償本件92年3月及4月之貨款。除此，上訴人又未能舉出
    確切之證據以明，其上開清償之抗辯，即難認為真正。
  3.綜上所述，上訴人抗辯92年3、4月之貨款已結算清償完畢云
    云，尚不足採，被上訴人主張上訴人積欠上開貨款共計217,
    508元，迄未給付之事實，堪信為真正。
 (四)貨款結算後付款期限為何？
    被上訴人雖另主張兩造約定當月份貨款應於次月月底前給付
    ，而請求上開92年3 月、4 月之貨款金額，分別自次月月底
    之翌日、即92年5 月1 日、92年6 月1 日起算法定遲延利息
    云云，惟為上訴人所否認。按，「給付有確定期限者，債務
    人自期限屆滿時起，負遲延責任。」、「給付無確定期限者
    ，債務人於債權人得請求給付時，經其催告而未為給付，自
    受催告時起，負遲延責任。其經債權人起訴而送達訴狀，或
    依督促程序送達支付命令，或為其他相類之行為者，與催告
    有同一之效力。」、「前項催告定有期限者，債務人自期限
    屆滿時起負遲延責任。」民法第229 條第1 項至第3 項規定
    甚明。經查，兩造雖不爭執雙方貨款均於交貨後翌月結算，
    然依兩造各自製作之貨款支付明細所示，兩造往來各月貨款
    實際支付時間，並非均次月月底，且各月付款時間亦非同一
    標準，而被上訴人就其上開主張，並未舉證以明，自不足認
    為真正。至於上訴人抗辯次月結算後，交付票載發票日約在
    二個月後之支票以到期付款乙節，經核，觀諸前述兩造各自
    製作之貨款支付明細所示，亦無從認定確定之付款期限標準
    ，應認兩造往來貨款屬無確定期限之給付，揆諸前揭法條規
    定，債務人自於債權人得請求給付時，經其催告而未為給付
    者，始負遲延責任。本件被上訴人就系爭92年3、4月之貨款
    ，曾於92年5月29日發函催告上訴人給付，上訴人業於92 年
    5月30日收受，已如前述，而該催告函所定履行期限為5日，
    亦有該催告函影本存卷足佐，則上訴人之給付期限應至92年
    6 月4 日屆滿，即自92年6 月5 日起始負遲延責任，被上訴
    人逾越此部分遲延利息之請求，即屬無據。
六、從而，被上訴人本於買賣契約之法律關係，請求上訴人給付
    貨款217,508元，及自92年6月5日起至清償日止，按年息百
    分之5計算之利息，為有理由，應予准許。逾此部分之利息
    請求則無依據，應予駁回，該部分假執行之聲請亦應併予駁
    回。原審就利息請求超過上開應准許部分，為上訴人敗訴之
    判決，自有未洽。上訴意旨就此部分指摘原判決不當，求予
    廢棄改判，為有理由。至於上開應准許部分，原審判命上訴
    人給付，並依職權為假執行之宣告，核無違誤，上訴意旨，
    就此部分，仍執陳詞，指摘原判決不當，求予廢棄，為無理
    由，應駁回其上訴。
七、本件事證已臻明確，兩造其餘主張、陳述及所提之證據，經
    審酌均與本院前揭判斷不生影響，爰不一一詳予論述，附此
    敘明。
八、據上論結，本件上訴為一部有理由，一部無理由，依民事訴
    訟法第436條之1第3項、第449條第1項、第450條、第79條，
    判決如主文。
中　　華　　民　　國　　94　　年　　7 　　月　　26　　日
                  民事第二庭  審判長法  官  陳介源
                                    法  官  方彬彬
                                    法  官  施月燿
以上正本證明與原本無異。
本件判決不得上訴。
中　　華　　民　　國　　94　　年　　8 　　月　  2   　日
                                    書記官  韓金發
